【裁判字號】    97,上訴,1169
【裁判日期】    970815
【裁判案由】    違反毒品危害防制條例
【裁判全文】
臺灣高等法院高雄分院刑事判決        97年度上訴字第1169號
上  訴  人  臺灣高雄地方法院檢察署檢察官
被      告  甲○○
指定辯護人  本院公設辯護人  于欣潔
上列上訴人因被告違反毒品危害防制條例案件，不服臺灣高雄地
方法院97年度訴字第854 號中華民國97年5 月29日第一審判決（
起訴案號：臺灣高雄地方法院檢察署97年度偵字第3520號），提
起上訴，本院判決如下：
      主    文
原判決撤銷。
甲○○明知為禁藥而轉讓，處有期徒刑拾月。扣案含MDMA之粉橘
色圓形錠劑貳顆（驗後淨重零點肆伍肆公克）暨新臺幣捌佰元、
SAMSUNG-Anycall 行動電話壹支（含0000000000號之SIM 卡），
均沒收。
      事    實
一、甲○○於民國（下同）97年1 月19日晚上10時30分許，在高
    雄市○○區○○路與自強路口「LAMP」舞廳內，向姓名年籍
    不詳綽號「凱仔」之男子，以新臺幣（下同）1,200 元購得
    第二級毒品亞甲基雙氧甲基安非他命（MDMA，俗稱搖頭丸，
    亦為管制藥品管理條例第3 條第3 項所列之第二級管制藥品
    ，而屬藥事法所規定之禁藥）3 顆供己施用，先於97年1 月
    21日凌晨1 時許，在高雄市○○區○○路54巷8 號住處施用
    其中1 顆。嗣其友人涂相揚之朋友綽號「益仔」之人，接獲
    陳奇宇電話要求代為尋找有無搖頭丸可供施用，「益仔」即
    告知涂相揚所使用之0000000000號行動電話，要陳奇宇自行
    聯絡。於同年月23日凌晨4 時4 分許，陳奇宇即以其000000
    0000號之行動電話撥打涂相揚上開門號聯繫，當時該門號手
    機因故由甲○○持有，甲○○接聽後，陳奇宇表示欲購買「
    上衣」（即搖頭丸），請幫忙調貨；甲○○因先前施用該搖
    頭丸後，呈現精神恍惚、注意力不集中之症狀，影響工作，
    未再施用，竟基於轉讓搖頭丸之犯意，於同日凌晨4 時6 分
    許，以其所有之0000000000號行動電話回撥陳奇宇，雙方約
    定在高雄市○○區○○路與富國路口交付搖頭丸。嗣於同日
    凌晨4 時13分許，甲○○駕駛牌照號碼9381-NS 號自用小客
    車搭載涂相揚抵達上開處所，並撥打陳奇宇之上開電話告知
    ，陳奇宇即騎乘車牌號碼TXQ-718 號輕型機車抵達，停靠在
    上開自用小客車駕駛座旁。甲○○告知每顆搖頭丸400 元，
    陳奇宇即將現金1,000 元交與甲○○，甲○○則將上開剩餘
    之2 顆搖頭丸以夾鍊袋包裝交與陳奇宇。嗣於同日凌晨4 時
    20分許，陳奇宇尚等待甲○○找回200 元之際，為巡邏員警
    發現形跡可疑趨前盤查而當場查獲，並扣得上揭以夾鍊袋包
    裝之搖頭丸2 顆（驗前淨重0.507 公克，驗後淨重合計0.45
    4 公克）、1,000 元現鈔1 張（其中800 元為甲○○轉讓搖
    頭丸所得）暨甲○○所有供轉讓搖頭丸犯罪所用之SAMSUNG-
    Anycall 行動電話1 支（含門號0000000000號SIM 卡）等物
    。
二、案經高雄市政府警察局移送高雄地方法院檢察署檢察官偵查
    起訴。
      理    由
壹、證據能力部分：
一、被告甲○○於原審理中爭執其於警詢及檢察官偵查中之自白
    均非出於任意性，指稱：「被警方逮捕時，警方有打我一巴
    掌，有打我的頭，叫我好好配合他們，他們會早點放我回家
    ，而且當時我有服藥，意識不清，說的都不是我的意思。而
    偵查中檢察官沒有用不正方法取供，但因警方說在檢察官面
    前，就要按之前說的話，才會比較輕，我以為這麼說會對我
    比較好，才這麼說的」等語。然查，證人即現場查獲警員王
    志勇於原審審理中到庭證稱：逮捕被告時，並無毆打被告，
    我們沒有告訴被告要好好配合可以早日回家或不配合就要給
    他好看，因為被告從被逮捕至到警局時，甚至在我們跟他解
    釋的時候，他都沒有什麼特別的反應等語（見原審卷第52-5
    3 頁）。觀之被告為警查獲當日，在高雄市政府警察局保安
    大隊所拍攝之正面、側面照片2 張顯示（見警(二)卷第31頁）
    ，被告臉部或頭部並無明顯外傷或紅腫症狀，則被告是否確
    遭警員甩臉毆打，已難核實。尤其被告於97年1 月23日上午
    10時40分起至同日上午12時20分止，接受警方詢問並製作筆
    錄後，同日晚間9 時54分許解送臺灣高雄地方法院檢察署檢
    察官訊問，乃至同年2 月20日、3 月10日先後經檢察官開庭
    偵訊，均未陳稱遭警員刑求情事，於原審羈押審理時亦未向
    法官陳明上情，是被告辯稱：因警員毆打致其先前陳述非出
    於自由意志云云，即難採信。又被告上開警、偵歷次所供情
    節，均大致相符，已非服藥而意識不清可以解釋。佐以其警
    詢前後及同日偵查中筆錄之簽名，字跡清晰，筆順自然，字
    體端正，核與本院準備程序筆錄之簽名並無二致，是被告辯
    稱「警詢時因服藥意識不清」乙情，亦無可採。再查被告於
    檢察官偵查中歷次受訊之供述，於97年2 月20日供稱：陳奇
    宇尚未交付800 元等語；同年3 月10日又翻詞改稱：陳奇宇
    有給與1,000 元，但尚未找錢給陳奇宇等語，與警詢陳述相
    合，顯見被告亦會斟酌利害，取捨供詞，難認有意志受壓迫
    之情形。綜此，被告警詢及偵查中之陳述，均無非出於任意
    性之情，均堪認定，是其警詢及偵查中之陳述俱有證據能力
    。
二、本件被告雖否認證人即案發現場與被告交易之人陳奇宇於檢
    察官偵查中所為證述之證據能力。惟查，證人陳奇宇經到庭
    接受交互詰問，則被告詰問對質權利已獲得保障，該偵查中
    之證述業已完足其證據調查之程序。本院審酌陳奇宇於檢察
    官偵查中業經依法具結，並經全程錄音、錄影，所證述內容
    出於任意性，與待證事項具關聯性，並有相當之證明力，客
    觀上無顯不可信之情況，自得為證據。
三、本判決所引用其他各項傳聞證據，經原審法院告知被告及辯
    護人傳聞證據之旨，其等均明示同意有證據能力（見原審卷
    第24頁）。本院審酌各該證據並非違法取得，與待證事實具
    關聯性，證明力亦非明顯過低等情，認以之作為證據使用係
    屬適當，依刑事訴訟法第159 條之5 第1 項規定，均適當作
    為本案之證據。
貳、實體方面
一、訊據上訴人即被告甲○○（下稱被告）供承有於揭時地交付
    2 顆搖頭丸予陳奇宇之事實不諱，惟辯稱：是陳奇宇打電話
    給涂相揚調毒品，我剛好幫涂相揚接電話，身上剛好有毒品
    才拿給他，我沒有收陳奇宇的錢，也沒有找回他的錢，錢是
    警察從我口袋拿出來云云。
二、經查：
  (一)、本件被告以其所有之0000000000號行動電話撥打陳奇宇所
      有0000000000號行動電話聯繫後，而於上揭時地之將其為
      供己施用而持有之2 顆粉橘色錠劑以夾鍊袋包裝後交與陳
      奇宇等情，業據被告於警訊、檢察官偵查中、原及本院審
      理中供明在卷，核與證人陳奇宇、王志勇（即查獲員警）
      於原審審理中證述之情節相符，復有被告使用之00000000
      00號及涂相揚使用之0000000000號行動電話雙向通聯紀錄
      各乙份附卷可資佐證，此部分之事實已堪認定。
  (二)、又上揭扣案之2 顆粉橘色錠劑經送高雄醫學大學附設中和
      紀念醫院及高雄市立凱旋醫院鑑定結果，確實含有第二級
      毒品MDMA（俗稱搖頭丸）之成分（驗前淨重0.507 公克，
      驗後淨重0.454 公克）乙節，有高雄醫學大學附設中和紀
      念醫院97年3 月4 日第0000-000號檢驗報告書、高雄市立
      凱旋醫院97年3 月17日高市凱醫驗字第6442號濫用藥物成
      品檢驗鑑定書附卷可稽（見97年度偵字第3520號卷第50頁
      ）；此外，復有該粉橘色搖頭丸2 顆、SUMSUNG-Anycall
      行動電話（門號0000000000號）1 支扣案可資佐證。準此
      ，被告上揭交付陳奇宇之2 顆藥品，係屬毒品危害防制條
      例例第2 項第2 款（該款附表二編號83）所列之「第二級
      毒品」，亦同屬管制藥品管理條例第3 條第3 項所列之第
      二級管制藥品無訛。
  (三)、被告雖未坦承其係基於轉讓第二級毒品之犯意將該搖頭丸
      交與陳奇宇，惟依被告於警詢及偵查中自承其前為自己施
      用，而以1,200 元之代價自綽號「凱仔」處購得3 顆搖頭
      丸，於施用後精神不繼，影響工作，而不再施用；嗣「陳
      奇宇拜託我時，並沒有談好價格，但有約定需要用金錢買
      ，一直到現場才談好1 顆400 元」（見警(二)卷第11頁）、
      「我賣陳奇宇兩顆搖頭丸，共800 元，他拿1,000 元給我
      ，我還沒找錢警方就來了」等語（見警(二)卷第12頁、偵(五)
      卷第5 頁、第42-43 頁），足見被告原係購毒供己施用，
      經陳奇宇央求購買，被告即起意將所剩2 顆搖頭丸以原價
      轉讓與陳奇宇，則被告確有轉讓之犯意已甚為明灼。
  (四)、證人陳奇宇於原審審理時證稱：「我請被告幫我找搖頭丸
      ，先是只有約地點，沒有談到價格，後來被告交給我兩顆
      搖頭丸，要賣我800 元，我拿了1,000 元給他，他也有收
      下，在等他找我200 元時，警察就來了」等語（見原審卷
      第54-56 頁），與其於警詢及偵查中之證述尚無歧異，亦
      與被告於警詢及檢察官偵查中自承情節相合。另證人即現
      場查獲警員王志勇原審審理中到庭證稱：「扣案的1,000
      元，是被告從自己的身上拿出來的，因為我們依據陳奇宇
      的證述詢問被告，被告就自己從身上拿出該1,000 元，被
      告身上還有很多錢，如果不是他自己拿出來，我們並不知
      道只要查扣1,000 元」等語（見原審卷第52、53頁），亦
      與陳奇宇證述情節一致。準此，被告係與陳奇宇以每顆80
      0 元之價格，交易2 顆搖頭丸，惟尚未找錢之際，即為警
      查獲等事實，亦堪認定。被告於原審及本院審理時雖坦承
      交付上揭搖頭丸之情事，惟均辯稱：我並未要求金錢云云
      （見原審卷第59頁背面）；惟此部分所辯與其於警詢及檢
      察官偵查中供述之情節不合；而趨吉避凶為人之常情，被
      告於警詢及偵查中供承上情，致被訴販賣第二級毒品之重
      罪，驚覺事態嚴重，乃翻詞否認，先辯稱「遭警刑求」，
      又陳稱「意識不清」，再主張「未收價金」，先後數易供
      詞，已見詞窮理曲。準此，被告於警詢及檢察官偵查中因
      未察利害，其所供情節應較接近真實，而可資採信。被告
      上揭所稱「未向陳奇宇收錢」之辯解，應屬事後卸責之詞
      ，自不足採信。
  (五)、按販賣毒品罪，以有營利之意圖為前提，如無營利意圖，
      無論其轉讓名稱之為買賣、互易或贈與，均非此所謂之販
      賣。故如無營利之意思，且僅以低於進價轉讓，或以與進
      價相同之價格賣出，因其並未從中牟利，即不能論以販賣
      毒品罪，而僅應成立轉讓罪（最高法院92年度台上字第30
      08號判決意旨參照）。查被告自承為供施用，前以1,200
      元之代價自綽號「凱仔」處購得3 顆搖頭丸，嗣因施用後
      精神不繼，影響工作，而未再施用，遂以每顆400 元之價
      格將其剩餘之2 顆搖頭丸賣與陳奇宇。依此核計，被告買
      進搖頭丸之成本為每顆400 元，賣出之價格亦為每顆400
      元，其間並未有何利得。其在警詢所供情節，另有表示係
      「販賣」毒品，入罪之詞，毫無遮掩，可見毒品單價，亦
      非虛飾造假，可以採信。準此，被告既未有何利得，卷存
      事證又不足以證明被告購入上開搖頭丸之確切單價是否高
      於每顆400 元，則被告有無營利之意圖，自不能遽作認定
      。且如上述，縱使被告自承「販賣」毒品，收取金錢，亦
      不得因此即認被告係意圖營利而販賣。
  (六)、綜上所述，本件事證明確，被告上揭轉讓MDMA搖頭丸2 顆
      予陳奇宇之犯行，堪以認定。
三、查MDMA之搖頭丸雖係毒品危害防制條例例第2 項第2 款（該
    款附表二編號83）所規定之「第二級毒品」，但其亦屬於藥
    事法所稱之「禁藥」（為管制藥品管理條例第3 條第3 項所
    列之第二級管制藥品，而屬藥事法第22條第1 款所稱之「經
    中央衛生主管機關明令公告禁止製造、調劑、輸入、輸出、
    販賣或陳列之毒害藥品」）。而明知為禁藥而轉讓者，藥事
    法第83條亦定有處罰明文。故行為人明知為禁藥即MDMA之搖
    頭丸而轉讓予他人者，除成立毒品危害防制條例第8 條第2
    項之「轉讓第二級毒品罪」外，亦構成藥事法第83條第1 項
    之「轉讓禁藥罪」，此係屬同一犯罪行為而同時有二種法律
    可資處罰之「法條（規）競合」情形，應依「重法優於輕法
    」、「後法優於前法」等法理，擇一處斷。而毒品危害防制
    條例第8 條第2 項轉讓第二級毒品罪之法定本刑為「6 月以
    上5 年以下有期徒刑，得併科新台幣70萬元以下罰金」。而
    93年4 月21日修正後藥事法第83條第1 項轉讓禁藥罪之法定
    本刑為「7 年以下有期徒刑，得併科新台幣5 百萬元以下罰
    金」。而本案被告轉讓MDMA之搖頭丸僅2 粒（驗前淨重0.50
    7 公克，驗後淨重0.454 公克），並無應依毒品危害防制條
    例第8 條第6 款及第9 條之規定加重其刑至二分之一之情形
    。則修正後藥事法第83條第1 項之罪之法定本刑，顯較毒品
    危害防制條例第8 條第2 項之罪之法定本刑為重，依上述「
    重法優於輕法」之法理，本件被告轉讓MDMA之搖頭丸行為，
    自應優先適用藥事法第83條第1 項之規定處斷（最高法院96
    年度台上字第3582號、97年度台上字第2158號判決意旨參照
    ）。本件公訴人認被告所為，應成立毒品危害防制條例第4
    條第2 項販賣第二級毒品罪嫌，惟被告上揭之行為僅能論以
    轉讓禁藥罪，已如上揭所述，因與起訴之基本事實具同一性
    ，自應變更起訴法條。被告持有MDMA搖頭丸進而轉讓，持有
    之低度行為應為轉讓之高度行為所吸收，不另論罪。
四、原審據以論處被告罪刑，固非無見；惟查：藥事法第83條第
    1 項係於93年4 月21日修正公布，同年月23日施行，為毒品
    危害防制條例之後法；又搖頭丸為第二級毒品，並屬經公告
    之禁藥。故除轉讓之搖頭丸，其數量達行政院依毒品危害防
    制條例第8 條第6 項規定所訂定之標準，經依法加重該條第
    2 項之法定刑後，較藥事法第83條第1 項之法定刑為重之情
    形外，因藥事法第83條第1 項為後法，且為重法，自應優先
    適用藥事法處斷。本件被告交付陳奇宇禁藥MDMA搖頭丸僅2
    粒（驗前淨重0.507 公克、驗後淨重0.454 公克），未達公
    告應依毒品危害防制條例第8 條第6 項加重之淨重10公克之
    數量，係犯藥事法第83條第1 項之轉讓禁藥罪；原判決竟依
    毒品危害防制條例第8 條第2 項之規定論以轉讓第二級毒品
    罪，依上述說明，其適用法則自有不當。檢察官執此上訴，
    指摘原判決不當，為有理由，自應由本院將原判決撤銷改判
    。審酌被告將禁藥MDMA搖頭丸隨意轉讓他人，害己害人，實
    屬不該；惟其並無犯罪前科，有臺灣高等法院被告前案紀錄
    表在卷可參，素行尚佳，且轉讓數量些微，亦無其他利得等
    一切情狀，仍量處如原審所處之有期徒刑拾月。扣案之粉橘
    色圓形錠劑2 顆（驗後淨重0.454 公克）均驗有禁藥MDMA成
    分，應依刑法第38條第1 項第1 款之規定併宣告沒收；至鑑
    驗耗用之部分既已滅失，自無庸宣告沒收銷燬。另扣案之SA
    MSUNG-Anycall 手機1 支係被告所有，業經被告供明在卷（
    見原審卷第56頁），且係供被告為本件犯罪所用之物【其中
    0000000000號之SIM 卡1 張，依卷附和信電訊股份有限公司
    96年7 月26日以和信（企營）字第09620702357 號函覆臺灣
    臺中地方法院表示，該SIM 卡於申辦手續完成後，即歸申辦
    人所有，故應一併沒收】，應依刑法第38條第1 項第2 款規
    定併宣告沒收。扣案之1,000 元紙鈔中價值800 元部分，為
    被告轉讓陳奇宇第二級毒品搖頭丸所得，係被告因犯罪所得
    之財物，應依刑法第38條第1 項第3 款規定併宣告沒收。該
    扣案之夾鍊袋1 只，因被告轉讓而屬陳奇宇所有之物，則不
    予宣告沒收，附此敘明。
據上論結，應依刑事訴訟法第369 條第1 項前段、第364 條、第
299 條第1 項前段、第300 條，藥事法第83條第1 項，刑法第11
條前段、第38條第1 項第1 款、第2 款、第3 款，判決如主文。
本案經檢察官陳國全到庭執行職務。
中    華    民    國    97    年    8     月    15    日
                  刑事第四庭    審判長法  官  蕭權閔
                                      法  官  陳吉雄
                                      法  官  吳進寶
以上正本證明與原本無異。
如不服本判決，應於判決送達後10日內向本院提出上訴狀，其未
敘述理由者並應於提出上訴狀後10日內向本院補提理由書（應附
繕本）。
中    華    民    國    97    年    8     月    15    日
                                      書記官  陳靖華
附錄本件判決論罪科刑法條：
藥事法第83條第1 項
  明知為偽藥或禁藥，而販賣、供應、調劑、運送、寄藏、牙保
  、轉讓或意圖販賣而陳列者，處7 年以下有期徒刑，得併科新
  臺幣5 百萬元以下罰金。


司法院資訊處製作；財團法人民間司法改革基金會備份。
